臺灣臺北地方法院刑事判決　　　　　　　 96年度訴字第601號
公　訴　人　臺灣臺北地方法院檢察署檢察官
被　　　告　全億彩色製版有限公司
兼　代表人　乙○○
　　　　　　　　　　　樓
選任辯護人　周佳弘律師
上列被告因違反著作權法案件，經檢察官提起公訴（96年度偵字
第2287號、第7545號），因被告於準備程序中對犯罪事實為有罪
之陳述，經告以簡式審判之意旨，並聽取當事人之意見後，經本
院合議庭裁定由受命法官獨任進行簡式審判程序，判決如下：
    主    文
乙○○擅自以重製之方法侵害他人之著作財產權，處有期徒刑陸
月，如易科罰金，以銀元參佰元即新臺幣玖佰元折算壹日。扣案
摩登窗飾目錄內編號Ｉ三十四之照片共肆張、產品型錄內編號Ｉ
三十四之照片壹張均沒收。
全億彩色製版有限公司法人之代表人，因執行業務，擅自以重製
之方法侵害他人之著作財產權，科罰金新臺幣貳拾萬元。
    犯罪事實
一、乙○○（原名蘇梅津）係「全億彩色製版有限公司」（下稱
    全億公司）之負責人，全億公司於民國九十四年十二月二十
    一日，受黃國津擔任負責人之呈洋企業有限公司（下稱呈洋
    公司，呈洋公司與黃國津部分，另由檢察官偵辦中）委託，
    製作九十五年度摩登窗飾目錄二千本，詎其明知將元行股份
    有限公司（下稱將元行公司）於九十一年間所製作之「ＡＰ
    ＥＸ帝王窗飾」產品型錄暨樣品展示本當中編號Ｉ三十四之
    照片一張，係將元行公司享有著作財產權之攝影著作，非經
    該公司之同意或授權，不得擅自重製，竟基於以重製之方法
    侵害他人著作財產權之犯意，未經將元行公司之同意或授權
    ，在全億公司位於臺北縣新莊市○○路二二九巷九號一樓之
    辦公室內，擅自將上開照片重製後，再由呈洋公司於九十五
    年二月十日，委託不知情而由廖庭芳擔任負責人之聯合包裝
    事業社進行裝訂及包裝後，出貨予呈洋公司，以此方式侵害
    將元行公司之著作財產權。嗣經將元行公司於九十五年十一
    月初發覺後報警，經警於九十五年十一月二十四日十七時二
    十分許，持搜索票至聯合包裝事業社位於臺中縣大里市○○
    路一○○巷六之三號之工廠進行搜索，當場扣得內有重製照
    片之摩登窗飾目錄四本、出貨單三張、產品型錄一疊，始查
    知上情。
二、案經被害人將元行公司訴由臺中縣警察局霧峰分局報請臺灣
    臺中地方法院檢察署檢察官呈請臺灣高等法院檢察署檢察長
    令轉臺灣臺北地方法院檢察署檢察官偵查起訴，並經本院合
    議庭裁定由受命法官獨任進行簡式審判程序。
    理    由
一、訊據被告乙○○對於上開犯罪事實坦承不諱，核與告訴人將
    元行公司代理人練家雄、甲○○及李俊宏指訴之情節一致（
    警訊卷第十四頁至第十六頁、九十六年度偵字第二二八七號
    偵查卷第四頁至第五頁、本院卷第二十六頁），且經證人黃
    國津、廖庭芳證述明確（警訊卷第二十頁至第二十七頁），
    並有委託包裝契約書一紙、委製契約書一紙、統一發票二紙
    、臺中縣警察局霧峰分局扣押筆錄一份、扣押物品目錄表一
    紙、現場照片四幀在卷可稽（警訊卷第三十一頁至第三十四
    頁、第五十三頁至第五十五頁、第五十八頁至第五十九頁）
    ，以及摩登窗飾目錄四本、出貨單三張、產品型錄一疊扣案
    足資佐證。被告上開任意性之自白，經前揭證據補強後，應
    認與事實相符，而得作為認定被告犯罪之證據。本案事證明
    確，被告犯行堪以認定，應依法論科。
二、查被告行為後，刑法部分條文已於九十四年二月二日經總統
    令修正公佈，並於九十五年七月一日施行。而按行為後法律
    有變更者，適用行為時之法律，但行為後之法律有利於行為
    人者，適用最有利於行為人之法律，刑法第二條第一項定有
    明文。此條規定係規範行為後法律變更所生新舊法律比較適
    用之準據法，本身尚無新舊法比較之問題，於新法施行後，
    應一律適用新法第二條第一項之規定，為「從舊從輕」之比
    較，先予敘明。再按本次法律變更，比較時應就罪刑有關之
    共犯、未遂犯、想像競合犯、牽連犯、連續犯、結合犯，以
    及累犯加重、自首減輕暨其他法定加減原因（如身分加減）
    與加減例等一切情形，綜其全部罪刑之結果而為比較，最高
    法院九十五年五月二十三日九十五年度第八次刑庭會議決議
    參照。而查修正後刑法第三十三條第五款規定罰金刑為新臺
    幣一千元以上，以百元計算之，而修正前則規定罰金為一元
    以上，且以銀元為計算單位，經依罰金罰鍰提高標準條例第
    一條前段，以及現行法規所定貨幣單位折算新臺幣條例第二
    條規定折算後，罰金刑則為新臺幣三十元以上，經比較新、
    舊法之結果，修正後之法律並未較有利於行為人，依前開法
    律規定，自應適用被告行為時即修正前刑法之規定論處。
三、核被告乙○○所為，係犯著作權法第九十一條第一項之擅自
    以重製之方法侵害他人著作財產權罪。而被告全億公司因其
    代表人即被告乙○○執行業務，犯著作權法第九十一條第一
    項之罪，應依同法第一百零一條第一項規定科以罰金之刑。
    起訴書雖認被告乙○○係犯著作權法第九十一條第二項之罪
    ，惟業經檢察官以補充理由書予以更正，於此敘明。又按刑
    事法若干犯罪行為態樣，本質上原具有反覆、延續實行之特
    徵，立法時既予特別歸類，定為犯罪構成要件之行為要素，
    則行為人基於概括之犯意，在密切接近之一定時、地持續實
    行之複次行為，倘依社會通念，於客觀上認為符合一個反覆
    、延續性之行為觀念者，於刑法評價上，即應僅成立一罪，
    俾免有重複評價、刑度超過罪責與不法內涵之疑慮；學理上
    所稱「集合犯」之職業性、營業性或收集性等具有重複特質
    之犯罪均屬之，例如經營、從事業務、收集、販賣、製造、
    散布等行為概念者均屬之。是被告未經授權擅自重製而侵害
    他人著作財產權之行為，係在密集期間內以相同之方式持續
    進行，未曾間斷，是其所為犯行，即具有反覆、延續實行之
    特徵，從而在行為概念上，縱有多次重製之舉措，仍應評價
    認係包括一罪之集合犯，併此說明。爰審酌被告漠視他人之
    著作權，所為對告訴人造成之危害程度非輕，又未與告訴人
    達成和解，惟被告乙○○犯後態度良好、坦承犯行、素行尚
    佳，及其生活狀況與智識程度等一切情狀，分別量處如主文
    所示之刑。而關於易科罰金折算標準部分，本件被告行為時
    之刑法第四十一條第一項前段規定：「犯最重本刑為五年以
    下有期徒刑以下之刑之罪，而受六個月以下有期徒刑或拘役
    之宣告，因身體、教育、職業、家庭之關係或其他正當事由
    ，執行顯有困難者，得以一元以上三元以下折算一日，易科
    罰金。」而被告行為時之易科罰金折算標準，即修正前罰金
    罰鍰提高標準條例第二條規定（現已刪除），就其原定數額
    提高為一百倍折算一日，則本件被告行為時之易科罰金折算
    標準，應以銀元一百元以上三百元以下折算一日，經折算為
    新臺幣後，應以新臺幣三百元以上九百元以下折算為一日。
    惟九十五年七月一日修正公布施行之刑法第四十一條第一項
    前段則規定：「犯最重本刑為五年以下有期徒刑以下之刑之
    罪，而受六個月以下有期徒刑或拘役之宣告者，得以新臺幣
    一千元、二千元或三千元折算一日，易科罰金」。經比較修
    正、前後之易科罰金折算標準，以九十五年七月一日修正公
    布施行前之規定，較有利於被告，依前開規定，自應依修正
    前刑法第四十一條第一項前段，就被告乙○○所受宣告之刑
    ，諭知易科罰金之折算標準。扣案摩登窗飾目錄內編號Ｉ三
    十四之照片共四張、產品型錄內編號Ｉ三十四之照片一張，
    為被告所有供犯罪所用之物，均應依著作權法第九十八條前
    段規定宣告沒收，至於扣案之出貨單三紙，業經證人廖庭芳
    於扣押物品目錄表上簽名表示為其所有，非被告所有，自不
    得宣告沒收。
據上論斷，應依刑事訴訟法第二百七十三條之一第一項、第二百
九十九條第一項前段，著作權法第九十一條第一項、第九十八條
前段、第一百零一條第一項，刑法第二條第一項、第十一條前段
，修正前刑法第四十一條第一項前段，修正前罰金罰鍰提高標準
條例第二條，現行法規所定貨幣單位折算新臺幣條例第二條，判
決如主文。
本案經檢察官王志超到庭執行職務
中　　華　　民　　國　　96　　年　　6 　　月　　11　　日
　　　　　　　　　刑事第七庭  法　官　余明賢
以上正本證明與原本無異。
如不服本判決，應於判決送達後10日內向本院提出上訴狀（應抄
附繕本）。告訴人或被害人如對於本判決不服者，應具備理由請
求檢察官上訴，其上訴期間之計算係以檢察官收受判決正本之日
期為準。
　　　　　　　　　　　　　　　書記官　葉潔如
中　　華　　民　　國　　96　　年　　6 　　月　　11　　日
附錄本案論罪科刑法條全文
著作權法第九十一條第一項
擅自以重製之方法侵害他人之著作財產權者，處三年以下有期徒
刑、拘役，或科或併科新臺幣七十五萬元以下罰金。
著作權法第一百零一條第一項
法人之代表人、法人或自然人之代理人、受雇人或其他從業人員
，因執行業務，犯第九十一條至第九十三條、第九十五條至第九
十六條之一之罪者，除依各該條規定處罰其行為人外，對該法人
或自然人亦科各該條之罰金。
